臺灣高等法院臺南分院刑事判決
109年度上訴字第1437號
上  訴  人  臺灣雲林地方檢察署檢察官
被      告  江玉蘭


選任辯護人  曾錦源律師(法扶律師)
上列上訴人因被告違反毒品危害防制條例案件，不服臺灣雲林地
方法院109年度訴字第369號中華民國109年10月21日第一審判決
（起訴案號：臺灣雲林地方檢察署109年度偵字第2405號）及移
送併辦（同署109年度偵字第4195、4196號），提起上訴，本院
判決如下：
    主  文
上訴駁回。
    理  由
壹、程序方面：
(一)有罪之判決書應於理由內記載認定犯罪事實所憑之證據及其
    認定之理由，刑事訴訟法第310條第1款定有明文。而犯罪事
    實之認定，係據以確定具體的刑罰權之基礎，自須經嚴格之
    證明，故其所憑之證據不僅應具有證據能力，且須經合法之
    調查程序，否則即不得作為有罪認定之依據。倘法院審理之
    結果，認為不能證明被告犯罪，而為無罪之諭知，即無前揭
    第154條第2項所謂「應依證據認定」之犯罪事實之存在。因
    此，同法第308條前段規定，無罪之判決書只須記載主文及
    理由。而其理由之論敘，僅須與卷存證據資料相符，且與經
    驗法則、論理法則無違即可，所使用之證據亦不以具有證據
    能力者為限，即使不具證據能力之傳聞證據，亦非不得資為
    彈劾證據使用。故無罪之判決書，就傳聞證據是否例外具有
    證據能力，本無須於理由內論敘說明（最高法院100年度台
    上字第2980號判決意旨參照）。又本案上開部分並無證據證
    明被告犯罪（詳下述），所以援引之證據並非作為認定被告
    該部分犯罪事實之證據，自不以具有證據能力之證據為限，
    先予敘明。
(二)被告江玉蘭於本院行準備程序時，已撤回其上訴部分，故本
    院審理範圍為檢察官不服原審判決被告無罪而上訴部分，合
    先敘明。　　
貳、實體方面：
一、公訴意旨略以：被告江玉蘭與同案被告許森榮有同居共財關
    係，兩人共同基於販賣第二級毒品以營利之犯意聯絡，持用
    0000000000號行動電話（下稱乙手機，係以被告江玉蘭之母
    親江卓○○名義申辦，由被告江玉蘭所提供）（起訴書誤載為
    0000000000號行動電話，下稱甲手機）作為聯繫工具，由同
    案被告許森榮於起訴書附表編號３所示之時間109年3月1日22
    時許與廖仕凱聯繫（補充理由書所載），再由同案被告許森
    榮至同附表編號３所示之地點雲林縣○○市○○路0號萊爾富便利
    商店斗六西平店，以同附表編號３所示之方式即販賣甲基安
    非他命2小包新台幣2千元給廖仕凱1 次，被告江玉蘭並與同
    案被告許森榮共享販賣甲基安非他命之所得，因認被告江玉
    蘭就起訴書附表編號３部分，亦涉犯共同販賣第二級毒品罪
    嫌等語。
二、按犯罪事實應依證據認定之，無證據不得認定犯罪事實；不
    能證明被告犯罪者，應諭知無罪之判決，刑事訴訟法第154
    條第2 項、第301 條第1 項分別定有明文。又認定不利於被
    告之證據須依積極證據，苟積極證據不足為不利於被告事實
    之認定，即應為有利被告之認定，更不必有何有利之證據；
    又犯罪事實之認定，應憑證據，如無相當之證據，或證據不
    足以證明，自不得以推測或擬制之方法，以為裁判之基礎（
    最高法院30年上字第816 號判決、40年台上字第86號判決意
    旨參照）。又依刑事訴訟法第161 條第1 項規定，檢察官就
    被告犯罪事實，應負舉證責任，並指出證明之方法。因此，
    檢察官對於起訴之犯罪事實，應負提出證據及說服之實質舉
    證責任。倘其所提出之證據，不足為被告有罪之積極證明，
    或其指出證明之方法，無從說服法院以形成被告有罪之心證
    ，基於無罪推定之原則，自應為被告無罪判決之諭知（最高
    法院92年台上字第128 號判決意旨參照）。
三、公訴意旨認被告江玉蘭涉犯上開罪嫌，主要係以下列證據為
    憑：
  ㈠證人即同案被告許森榮於警詢、偵訊、羈押訊問、原審審理
    時之證述。
  ㈡證人廖仕凱於警詢、偵訊、原審審理時之證述。
  ㈢原審法院109年聲監續字第99號通訊監察書暨電話附表。
  ㈣原判決附表二編號３所示之通訊監察譯文。
  ㈤原審法院109 年聲搜字158 號搜索票、雲林縣斗南分局搜索
    扣押筆錄（受搜索人：被告許森榮、江玉蘭）暨扣押物品目
    錄表、扣押物品收據、現場蒐證暨扣案物照片；雲林地檢署
    109年度安保字第249 號、109 年度保字第972 、975 號扣
    押物品清單暨扣案物照片。
  ㈥門號0000000000號申登人資料。
  ㈦扣案之甲手機1 支（含SIM 卡）。
四、訊據被告江玉蘭固坦承與同案被告許森榮為同居男女朋友，
    且甲、乙手機均是以其母親名義所申辦等情，惟堅詞否認有
    與同案被告許森榮共同為起訴書附表編號３所示販賣甲基安
    非他命給廖仕凱之犯行，辯稱：因為我們不能辦卡，才用我
    母親名義申辦甲、乙手機，甲手機是伊在持用，乙手機是交
    給許森榮供平日聯絡之用，初始藥腳均係打甲手機之門號聯
    絡許森榮洽購毒品。這次不是我接聽乙手機電話，且不是我
    去跟廖仕凱交易，甲基安非他命也不是我提供的，此次交易
    與我無關，我不知情等語。辯護人提出辯護意旨稱：109年3
    月1日交易的內容所使用的兩支電話是許森榮的0000000000
    與廖仕凱的0000000000，完全與被告江玉蘭所使用的000000
    0000無關，而且證人廖仕凱與同案被告許森榮在原審的證述
    ，也清楚證明當天交易只有這兩位男子，被告江玉蘭完全沒
    有參與此次交易，人證與物證都能證明原審認定此部分無罪
    ，認事用法無誤，請鈞院駁回檢察官上訴等語。
五、經查：
　㈠手機門號0000000000號（即甲手機）、0000000000號（即乙
    手機）之申登人，均為被告之母江卓○○，申請日期分別為00
    00-00-00、0000-00-00，有遠傳資料查詢在卷可稽（原審卷
    一第307、309頁）。而系爭附表所載之通訊監察譯文為0000
    -000000（廖仕凱持用）先發話給0000-000000（許森榮持用
    ），有原審法院就手機門號0000000000核發之109年聲監字
    第66號、109年聲監續字第208號通訊監察書暨電話附表、通
    訊監察譯文在卷可憑（偵2405號卷第87-90、130頁）。上開
    事項，被告於本院審理時均不爭執。是公訴人於起訴書及移
    送併辦意旨書記載廖仕凱持用上開門號之手機與被告、許森
    榮持用之0000000000門號之手機聯繫本件購毒事宜，核與卷
    證資料不符，合先敘明。
  ㈡關於此次交易情節，證人廖仕凱於警詢、偵查中（109年3月2
    4日）及原審審理時已明白證稱：這次我與許森榮通話後，
    在斗六市虎溪里西平路的萊爾富旁，由許森榮與我以一手交
    錢一手交貨方式交易，我向許森榮購買2,000 元之甲基安非
    他命；這麼晚只有1 次，我不會記錯，印象中是在萊爾富直
    接與許森榮交易，旁邊好像有一家電信局，就在電信局外面
    交易等語歷歷（他卷第59、85頁；原審卷二第217 至225 頁
    ）；證人即同案被告許森榮於警詢、偵查中（109年3月24日
    ）及原審審理時亦曾為相同之證述（他卷第132 至133 頁、
    第143 頁；原審卷二第201 至205 頁），足見此次同案被告
    許森榮與證人廖仕凱之交易地點，並非在被告與許森榮2 人
    之租屋處，也無證據佐證被告江玉蘭此次有與同案被告許森
    榮一起前往交易地點（即前揭萊爾富超商），自不能排除被
    告江玉蘭未參與此次交易之可能性。
  ㈢這次並非被告江玉蘭接聽藥腳即證人廖仕凱之電話，此有原
    判決附表二編號３所示之通訊監察譯文附卷可參，被告江玉
    蘭雖與同案被告許森榮同居，但不可能24小時與同案被告許
    森榮均形影不離，則被告江玉蘭對於此次交易是否知悉，本
    有可疑。況被告於警詢、偵查中（109年3月24日）亦供稱：
    這通對話不是我說話的，我不清楚此次交易，廖仕凱是許森
    榮的朋友，那是許森榮與廖仕凱的交易，我不是每次都知道
    他們之間的交易等語（他卷第174、187頁），及於原審審理
    時亦否認此部分犯行（原審卷二第279頁）。　　
  ㈣被告江玉蘭雖曾於109年5月19日偵訊時供稱：這是我與廖仕
    凱的對話，廖仕凱要向許森榮購買甲基安非他命，我們相約
    在北平路上某萊爾富超商，之後由我前往該超商與廖仕凱見
    面，將廖仕凱帶回我與許森榮的住處，於住處內廖仕凱與許
    森榮交易等語（偵2405卷第82頁），核與同案被告許森榮於
    同日偵訊時供稱：這是我與廖仕凱的對話，廖仕凱要向我們
    購買甲基安非他命，我們相約在北平路上某萊爾富超商，之
    後由我前往該超商與廖仕凱見面，將廖仕凱帶回我與江玉蘭
    的住處，於住處內廖仕凱交付2千元現金，我則當場交付1小
    包安非他命予廖仕凱等語（偵2405卷第78頁）不符，經查，
    此次證人廖仕凱是撥打同案被告許森榮持用之乙手機，非被
    告江玉蘭持用之甲手機，故並非被告江玉蘭與證人廖仕凱通
    話，已如前述，被告江玉蘭上開供述顯與事實不符，自無從
    以被告江玉蘭此部分供述，認定被告江玉蘭坦承有參與此次
    販賣第二級毒品之犯行。
　㈤被告於本院審理時供稱：我跟許森榮兩人都無法自己申辦手
    機，因為我們兩人都積欠遠傳電信手機費用，所以使用我母
    親的名字申請0000000000、0000000000，去遠傳通訊行申辦
    的，957號門號是我在使用，833號門號是許森榮在使用。（
    你交給許森榮的門號0000000000號電話，你是否知道許森榮
    有用這支電話交易毒品？或是你當初將電話交給許森榮就是
    要讓他用來聯絡交易毒品？）當初是許森榮要去工作，需要
    電話跟他老闆娘聯絡，也需要跟我聯絡，我才把電話給許森
    榮使用，許森榮當時是做人力仲介派的工作，做雜工。（你
    跟許森榮共同販賣毒品，跟藥腳聯絡的電話，都是使用你持
    用的門號0000000000號電話嗎？）一開始許森榮沒有手機，
    如果同事詢問他的電話，都會先提供我的電話，後來我申請
    另外的0000000000號門號給他使用，就比較少使用我的電話
    。編號1、2、4、5都是使用我的電話跟藥腳聯絡，打我的電
    話都是要找許森榮等語（本院卷第227、236頁）。衡諸被告
    上開所供交付許森榮使用0000000000號手機之原因，並無違
    背日常生活之經驗法則，檢察官復未舉證證明被告明知許森
    榮（正犯）在販賣毒品，故意另行提供0000000000號手機供
    其與藥腳聯絡之用等情，是被告提供上開手機之行為不足構
    成幫助本件販賣第2級毒品之犯行，至為灼然。
  ㈥從而，被告江玉蘭前揭所辯，並非全然無稽，本案實無從單
    憑被告江玉蘭與同案被告許森榮同居，且同案被告許森榮此
    次交易聯繫使用之行動電話，係以被告江玉蘭之母親名義所
    申辦（辦門號送手機）且贈與許森榮持用之情（原審卷二第
    261頁、本院卷第235頁），即推斷被告江玉蘭對於同案被告
    許森榮此次販賣甲基安非他命給廖仕凱乙情，有何事前之犯
    意聯絡或分擔構成要件行為，並確實共享此次販賣甲基安非
    他命之所得，而對被告江玉蘭為不利之認定，遽認被告江玉
    蘭有參與或幫助同案被告許森榮此次販賣甲基安非他命給證
    人廖仕凱之犯行，而以共同或幫助販賣甲基安非他命罪嫌相
    繩。
六、綜上所述，本院對於被告江玉蘭被訴有為此部分共同販賣第
    二級毒品之犯行，仍有合理懷疑，檢察官所舉之證據與提出
    之證明方法，尚不足使本院形成對被告江玉蘭有罪之確信，
    依「罪疑惟輕」之證據法則，本院自應對被告江玉蘭為有利
    之認定，故認不能證明被告江玉蘭被訴此部分犯罪，依法對
    被告江玉蘭諭知無罪。
七、從而，原審以不能證明被告此部分犯罪，而諭知被告無罪，
    並無違誤，檢察官上訴意旨仍執陳詞認被告至遲於108年12
    月17日知悉同案被告許森榮有在販賣甲基安非他命之情況下
    ，仍持續提供本案門號0000000000號供其與廖仕凱聯繫使用
    ，從而被告提供本案門號之行為對於109年3月1日許森榮販
    賣甲基安非他命予廖仕凱之犯行間，具有不可或缺關係，自
    應與許森榮負共同正犯之責云云，顯係誤會同案被告許森榮
    此件販毒犯行所使用之電話仍為0000000000號，未看清通訊
    監察譯文所載之電話為0000000000號，是其指摘原判決不當
    ，為無理由，應予駁回。
據上論斷，應依刑事訴訟法第368條，判決如主文。
本案經檢察官李侃穎提起公訴及移送併辦，檢察官蕭仕庸提起上
訴，檢察官林李嘉到庭執行職務。
中　　華　　民　　國　　110 　年　　1 　　月　　28　　日
                  刑事第二庭    審判長法　官  陳顯榮
                                      法　官  陳弘能
                                      法　官  黃裕堯
以上正本證明與原本無異。
檢察官如不服本判決應於收受本判決後20日內向本院提出上訴書
，其未敘述上訴理由者並得於提起上訴後20日內向本院補提理由
書。（但應受刑事妥速審判法第9條第1項規定之限制）
本件被告不得上訴。
　　　　　　　　　　　　　　　　　　　書記官  黃雅雲
中　　華　　民　　國　　110 　年　　1 　　月　　28　　日
附錄法條：
刑事妥速審判法第九條：
除前條情形外，第二審法院維持第一審所為無罪判決，提起上訴
之理由，以下列事項為限：
一判決所適用之法令牴觸憲法。
二判決違背司法院解釋。
三判決違背判例。
刑事訴訟法第三百七十七條至第三百七十九條、第三百九十三條
第一款之規定，於前項案件之審理，不適用之。

附表：
　　
編號  時      間     通 訊 監 察 譯 文 內 容   備      考 原判 決附表二編號３ ① 109 年3 月1 日晚上9 時30 分 Ａ：0000-000000（許森榮）         ↑ Ｂ：0000-000000（廖仕凱） ㈠佐證原判決附表一編號３犯罪事實 ㈡通訊監察譯文 　出處（偵2405   卷第130 頁） ㈢原審法院109 年聲監字第66號、109年聲   監續字第208號通訊監察書暨電話附表（偵2405卷第87-90頁）   Ｂ：喂，阿榮喔，你今天有去做嗎？ Ａ：有阿。 Ｂ：ㄚ我等一下要過去，有方便嗎？找     你阿。 Ａ：找我是要怎樣，要拿，還是要怎樣 Ｂ：要跟你買東西啦。 Ａ：你要用多少？我剛好在朋友這裡，     我弄過去給你 Ｂ：過去在講好了，我電話... Ａ：我知道，你放心，見面再說。 Ｂ：我等一下是要過去萊爾富等你嗎？ Ａ：好好。 Ｂ：我差不多10點到。 Ａ：10點，好好。 Ｂ：好。   ② 109 年3 月1 日晚上10時12 分 Ａ：0000-000000（許森榮）         ↓ Ｂ：0000-000000（廖仕凱）    Ｂ：喂！ Ａ：好，我過去。 Ｂ：好啦。